【裁判字號】    97,消債更,285
【裁判日期】    980123
【裁判案由】    更生
【裁判全文】
臺灣桃園地方法院民事裁定           97年度消債更字第285號
聲請人即
債  務  人  朱秀芳
上列當事人因消費者債務清理事件聲請更生，本院裁定如下：
    主  文
債務人更生及保全處分之聲請均駁回。
聲請程序費用由債務人負擔。
    理  由
一、按債務人與金融機構協商成立者，不得聲請更生或清算，但
    因不可歸責於己之事由，致履行顯有重大困難者，不在此限
    ；本條例（消費者債務清理條例）施行前，債務人依金融主
    管機關協調成立之中華民國銀行公會會員辦理消費金融案件
    無擔保債務協商機制與金融機構成立之協商，準用前項之規
    定。消費者債務清理條例第151 條第5 項、第6 項分別定有
    明文。又聲請更生或清算不合程式或不備其他要件者，法院
    應以裁定駁回之，但其情形可以補正者，法院應定期間先命
    補正，消費者債務清理條例第8 條亦有明文規定。又消費者
    債務清理條例第15條規定，關於更生或清算之程序，除本條
    例（消費者債務清理條例）別有規定外，準用民事訴訟法之
    規定。
二、查本件債務人向本院聲請更生，雖主張其有不能清償債務之
    情事，前已提出債權人清冊，且其無擔保或無優先權之債務
    總額未逾新臺幣（下同）1,200 萬元，復未經法院裁定開始
    清算程序或宣告破產云云。惟查，債務人於本件更生聲請前
    ，曾於民國96年02月間依金融主管機關協調成立之中華民國
    銀行公會會員辦理消費金融案件無擔保債務協商機制與金融
    機構已成立協商，此情業據聲請人於本院97年07月11日訊問
    時已陳明在卷。債務人於協商成立後依約繳款半年即未繼續
    依約繳款，而查，債務人於本院訊問時雖然稱伊的工作薪水
    全薪約2 萬3000元，不夠還款云云。惟按，此係債務人在於
    協商之當時即可考量之情形，債務協商是每月還款2 萬1676
    元，分十年，利息百分之3 ，而債務人於本院訊問有何不可
    歸責於己事由之證據時，債務人亦答稱沒有。又查，債務人
    的配偶每月薪資四萬多元，其配偶薪資收入已足以扶養子女
    及負擔家庭生活費用，故債務人與債權銀行成立協商以每月
    薪資還款2 萬1676元，尚非無原由。況且，債務人前向銀行
    取得至少相當於其無擔保債務之數筆金額款項，債務人並無
    遭遇到任何重大意外事故，應得依原來的協商結果正常繳款
    ，是債務人毀諾尚難謂係因不可歸責於己之事由。
三、又查，本件無擔保最大債權人國泰世華商業銀行代理人於97
    年08月29日到庭時表明不同意債務人聲請更生，但是債務人
    可以和債權人作二次協商，其他債權人遠東國際商業銀行、
    萬泰商業銀行、台新商業銀行、中國信託商業銀行等亦皆同
    此意。復查，債權人國泰世華商業銀行代理人於97年12月19
    日到庭時另表示其於上次開庭的時候希望聲請人來和伊銀行
    協商，但是聲請人都不願意再與銀行作協商。而查，債務人
    在本件聲請狀載稱其更生方案約每月可還款1 萬元，則依其
    還款能力並參酌債權銀行之意見與債務數額，債務人應可以
    再和債權銀行作二次個別協商，其如選擇債權銀行所願提供
    之180 期、二階段還款條件，履行應尚無重大困難，因此，
    債務人應無聲請更生之必要，其聲請更生，違背消費者債務
    清理條例第151 條第5 項之規定意旨，又屬無從補正，依首
    揭規定意旨，自應駁回其更生之聲請。又債務人更生之聲請
    既業經駁回，其財產之保全處分即已無必要，是其保全處分
    之聲請應併予駁回之。
四、聲請人於本件所預納可能超過聲請費之郵務送達費2,380 元
    及必要費用3,000 元，合計5,380 元部分，於本裁定確定後
    ，得聲請發還餘額，附此敘明。
五、依消費者債務清理條例第8 條、第15條，民事訴訟法第95條
    、第78條，裁定如主文。
中    華    民    國    98    年    1     月    23    日
                  民事第二庭法  官  呂仲玉
以上為正本係照原本作成。
如不服本裁定，應於裁定送達後10日內，以書狀向本院提出抗告
，並繳納抗告費新臺幣1,000元
中    華    民    國    98    年    1     月    23    日
                            書記官  賴柏仲


司法院資訊處製作；財團法人民間司法改革基金會備份。
